臺灣士林地方法院刑事判決　　　　　　　　　　　　　　九十一年度自字第三八號
　　自　訴　人　丁○○
　　自訴代理人　翁瑞麟律師
　　被　　　告　戊○○
　　　　　　　　辛○○
　　　　　　　　庚○○
　　　　　　　　壬○○
　　　　　　　　乙○○
　　右五人共同
　　選任辯護人　顏光嵐律師
右列被告因業務過失致死等案件，經自訴人提起自訴及台灣士林地方法院檢察署檢察
官併案審理（九十一年度他字五○六號），本院判決如左：
    主  文
戊○○、辛○○、庚○○、壬○○、乙○○均無罪。
    理  由
一、自訴意旨略以：自訴人丁○○的父親丙○○及母親即死者李紀鑾，於九十年七月
    二日下午一點左右，因天氣炎熱，前往位於台北市○○○路○段一二八號雙和運
    動俱樂部社子店，自訴人父母因習性不同而分別在室內及室外池泡水，到了下午
    一點三十分左右，李紀鑾因被告戊○○所設立而由被告辛○○（業務過失致死部
    分業據檢察官為不起訴處分確定）管理的游泳池設備不當、人員配置及雇用不當
    並監督過失，救生員即被告庚○○、壬○○、乙○○等三人因急救延遲、急救錯
    誤、急救不當、設備不當，而溺斃於室外游泳池。自訴人於了解事發經過後，在
    陽明醫院加護病房外，曾表明自訴人亦有心肺復甦術證照，質疑雙和游泳池值班
    及急救不當，被告戊○○亦坦承不當。雙和游泳池自知理虧，除負責新光醫院及
    陽明醫院的醫療費用外，於雙方和解書上載明同意給付自訴人母親喪葬費、保險
    金及自訴人父親精神賠償新台幣（下同）五十萬元。並由被告戊○○以即期支票
    支付前述精神賠償五十萬元，並由該公司行政助理甲○○轉知該公司投保二百萬
    意外險。檢察官偵查前，雙和與自訴人口頭協議由被告即雙和游泳池主任辛○○
    負刑責，不要牽涉到當時尚在緩刑的戊○○及尚在就學的值班救生員即被告庚○○。惟於檢察官偵查期間，被告辛○○為圖卸責，於同年八月六日由甲○○約自
    訴人見面，希望自訴人幫忙說好話，於偵查結束後，他可無事而自訴人父親也可
    拿到保險金。且於偵查期間偽造出勤卡，唆使所屬救生員為不實之筆錄，偽稱自
    訴人等可拿到保險金，而其亦無事，有雙和救生員己○○為證人。惟於檢察官偵
    查終結，為不起訴處分後，自訴人於同年十二月三日收到不起訴處分書，四日電
    話告知甲○○，五日一早將不起訴處分書傳真予甲○○，當日下午甲○○告知自
    訴人，保險公司不予理賠，但他們會盡力爭取。自訴人至此方知受騙，原來雙和
    所投保的是責任險，而非台北市政府要求遊樂場所為遊客所保的二百萬元意外險
    ，而被告辛○○於十二月六日透過甲○○找自訴人，希望自訴人不要提起再議，
    由雙和找保險公司計算理賠金額，再由雙和支付此金額，有電話錄音為證，使自
    訴人疏於注意，於最後一天（十二月十日）確認受騙後，臨時找再議理由而被駁
    回（九十一年度議字第七號，一月十六日收到），在被駁回前，自訴人補送再議
    理由一項，高檢署已要求地檢署續行偵辦，自訴人見父親於喪偶後，一時心軟，
    致再二度及三度傷害，且在不公開的偵查庭，被害人家屬又不在場，徒讓被告共
    謀脫罪，因認被告戊○○涉有業務過失致死及共同詐欺得利罪，被告辛○○涉有
    共同詐欺得利罪，被告庚○○、壬○○、乙○○三人均涉有業務過失致死罪嫌。
二、按犯罪事實應依證據認定之，無證據不得推定其犯罪事實。又不能證明被告犯罪
    者，應諭知無罪之判決，刑事訴訟法第一百五十四條、第三百零一條第一項分別
    定有明文。又事實之認定，應憑證據，如未能發現相當證據，或證據不足以證明
    ，自不能以推測或擬制之方法，為裁判基礎（最高法院四十年臺上字第八六號判
    例參照）。認定犯罪事實，所憑之證據，雖不以直接證據為限，間接證據亦包括
    在內，然無論直接或間接證據，其為訴訟上之證明，須於通常一般之人均不致有
    所懷疑，而得確信其為真實之程度者，始得據之為有罪之認定，倘其證明尚未達
    到此一程度，而有合理之懷疑存在時，即無從為有罪之認定（最高法院七十六年
    臺上字第四九八六號判例參照）。
三、查自訴人認被告庚○○涉嫌業務過失致死，係以證人己○○告訴他事發後救生員
    才從室內游泳池跑到戶外游泳池，再加上急救錯誤，把溺者碎食物擠壓到喉嚨，
    阻塞呼吸道，根據中華民國紅十字會急救理論與技術的書第十六、七頁呼吸道異
    物梗塞的處理所提，急救不當部分，在中華民國紅十字會急救理論與技術的書第
    九頁實施心肺復甦救應注意事項有提到。另詐欺部分，自訴人只告李順莊及辛○○二人涉嫌詐欺，因為當時和解書其中一項保險公司給付金額，他們沒有告訴我
    這是責任險，辛○○說如果保險公司不付這一筆錢，他們公司要付這一筆錢，在
    卷附錄音帶Ｂ面有錄到，是在提出再議之前，辛○○有答應保險公司不賠的話，
    他們公司要賠，另外告戊○○、庚○○、壬○○、乙○○業務過失致死。急救延
    遲部分可以傳己○○來做證，詐欺部分可以傳甲○○來做證。壬○○及乙○○業
    務過失致死的證據，是他們二人在偵查中說當時他們二人有在場，乙○○是辛○○的太太，他們都說他們是值班的救生員，但一直到把我母親送救護車都沒有看
    到壬○○，乙○○衣著整齊，這是己○○事發後到我家告訴我的等語。訊據被告
    戊○○辯稱：案發時我不在場，業務部分我都委託店長辛○○處理，急救及設備
    上我們應該都沒有問題。被告辛○○辯稱：我很莫名其妙，和解是自訴人要求的
    ，自訴人要求如果這一部分可以領錢，錢要給他們。被告壬○○辯稱：我做了救
    生員應做的事情，事故發生時，我負責內池救生。被告乙○○辯稱：當時我在中
    池水療館那裡看，我是裡面的工作人員，我幫忙維護安全，因為中池不是游泳池
    ，是躺著沖背，那裡不能游泳，全部都是做水療有我在維護安全。被告庚○○辯
    稱：當時我發現這個人怪怪的，其他的泳客也同時過來告訴我那個人在外邊瓢，
    但是沒有人喊溺水，我就把那個人拉上來做清口腔、口對口、胸外按壓等急救，
    我是中華民國水上安全協會的救生員，基本的常識我都知道，我也有證照，怎麼
    懷疑我在這方面的能力，被害人死亡我也覺得相當的遺憾等語。
四、經查：
  (一)雙和游泳池係被告戊○○投資設立，共設有室內及室外游泳池各一座並於室內另
    設一水療館，聘有被告辛○○專人負責現場管理，被告庚○○、壬○○及案外人
    己○○等三名救生員負責泳池的安全，另聘有被告乙○○負責水療館之安全等情
    ，業據被告五人供承在卷，並與證人己○○、甲○○於本院證述情節相符。又前
    述被告庚○○、壬○○及證人己○○三名救生員均受過救生訓練並均持有中華民
    國水上救生協會救生員或中華民國紅十字會急救員證書乙節，有救生員證書附卷
    可查。
  (二)死者之夫丙○○於檢察官九十年七月六日相驗時陳述：我最後見到我太太她當時
    是在室外游泳池，當時我還有跟她說話，她叫我進室內游泳池，經約二十分左右
    ，我到室內要出室外門口探望沒見到她，我就跑出至室外游泳池邊，便見到救生
    員庚○○已經將我太太從泳池裡上半身拖至岸邊，我認為游泳池的救生員沒有過
    失，因為他當時也在場，應該也沒有發現太晚的問題，我們不追究此事，沒有要
    提告訴，請求將死體發還，請求不要解剖等語，此有台灣士林地方法院檢察署檢
    察官九十年度相字第四三二號相驗卷筆錄附卷可證。
  (三)證人己○○於偵查證稱：九十年七月二日下午一點有四位救生員，二位於室內，
    我和庚○○則在室外，當時庚○○在靠室內的游泳池邊，我在另外一邊，庚○○
    發現跳下池子去把李紀鑾救上來，我則跑過來幫忙她急救，並通知會計小姐叫救
    護車將她送醫。我與庚○○幫她一起做ＣＰＲ急救，死者先生當時也有在場，游
    泳池為平底，全部均為一百一十公分深。嗣於自訴人提起自訴後，本要聲請傳喚
    己○○為證人，嗣因己○○不願再作證，自訴人原想放棄，並考慮將己○○列為
    共同被告，並有將此立場告訴己○○，此有本院調查筆錄附卷可查。是證人己○○於本院所為與偵查中不符之證言是否可採，則有可疑。
  (四)被告壬○○、乙○○都是雙和俱樂部的受僱人，而且事發當日均係負責室內池或
    水療館之安全，並不負責室外池之救生安全工作，業據被告供承在卷，而且與證
    人己○○之證述亦屬相符，足證其二人就本件李紀鑾之死亡並無任何業務過失可
    言。
  (五)被告戊○○雖係雙和俱樂部之負責人，但其於本院調查時供稱將社子分店業務委
    託辛○○全權負責，而被告辛○○於警訊中亦坦承戊○○是投資雙和水療館的，
    水療館的大、小事他都不管，現場全權由我負責。因此，被告戊○○既然已僱用
    專人管理雙和俱樂部，並設有救生員及救生設備，則其為本件李紀鑾之死亡也無
    過失責任可言。
  (六)一般人溺水之掙扎時間約多久？多久失去掙扎浮出水面？因每個人的狀況不一，
    不能以偏概全。又進行心肺復甦術罔效後，無法由外觀判斷其原因由何造成，且
    依據消防局救護紀錄表得知，消防局救護人員到達事發現場時，李紀鑾女士為毫
    無生命跡象，被告送到醫院後，更無法由外觀推測其原因。是否有其他外力介入
    之疑點，無法由醫院緊急救護過程及病人外觀判斷，除非在個案往生後不久就接
    受法醫之解剖做病理學檢驗，才有可能推測其原因。此有財團法人新光吳火獅紀
    念醫院九十一年五月二十三日醫字簞五○一號函附卷可查。另死者於台北市立陽
    明醫院治療期間並無發現呼吸道哽塞之證據，因轉院已有氣管內管，從外觀上不
    見明顯外傷，至於是否有不當外力壓迫，若指心肺復甦術時按壓胸部，實不應視
    為不當外力，另本院胸部Ｘ光（九十年七月三日）並有肋骨骨折之情況。綜上所
    述，實無法得知施救方法不當或碰撞等情，亦有該院九十一年五月十六日陽歷字
    第○九一六○三二○六○○號函附卷可查。參以事故當日暑假已開始，丙○○於
    偵查時曾陳稱當日泳池約有百人，而被告庚○○於本院供稱當外池也有二、三十
    人，於死者入池到被救起的半小時內，並無任何其他泳客呼救溺水，另查，證人
    己○○及被告庚○○於本院均稱急救的時候，從死者的呼吸道挖出來的都是飯粒
    ，並沒有水，而且一直挖不完，則死者是否溺死並非無疑。另死者之全體繼承人
    於偵查中，因為與雙和俱樂部達成民事和解，並於偵查中表示不願解剖，是故死
    因無法查證，自不能以事後自訴人因保險金無法取得，又提起本件自訴，既率認
    被告戊○○、庚○○、壬○○、乙○○等四人涉有過失致死罪嫌。
  (七)至於保險金部分，是由自訴人之弟李文隆主動提出，當時並未提及是意外險或責
    任險，此有和解契約影本附卷可查；又雙和俱樂部所保的險是意外險或責任險，
    被告戊○○及辛○○二人並不知情，連證人甲○○也不知道，此有證人甲○○在
    本院調查時的證述甚詳，是被告戊○○、辛○○二人並無施用詐術使自訴人及其
    家屬陷於錯誤的行為，核與詐欺罪之構成要件有間。
  (八)綜上所述，本件並無積極之證據足以證明被告涉有業務過失致死或詐欺罪嫌，不
    能證明被告犯罪，爰均為無罪之諭知。
五、台灣士林地方法院檢察署九十一年度他字第五○六號併案部分，與本案係事實上
    同一案件，業經本院合一審理，附此敘明。
據上論結，應依刑事訴訟法第三百四十三條、第三百零一條第一項，判決如主文。
中        華        民        國    九十一    年    十二    月    十三  日
                                      台灣士林地方法院刑事第二庭
                                          法  官  李  建  忠
右正本證明與原本無異。
如不服本判決應於送達後十日內向本院提出上訴狀。
                                          書記官  曾  韻  蒔
中        華        民        國    九十一    年    十二    月    十三  日
